【裁判字號】    88,訴,658
【裁判日期】    890831
【裁判案由】    槍砲彈藥刀械管制
【裁判全文】
臺灣板橋地方法院刑事判決                          八十八年度訴字第六五八號
    公  訴  人  臺灣板橋地方法院檢察署檢察官
    被      告  丙○○
右列被告因違反槍砲彈藥刀械管制案件，經檢察官提起公訴〔八十七年度偵字第一六
七九０號〕，甲○判決如左：
    主  文
丙○○未經許可，持有子彈，處有期徒刑月，併科罰金新台幣萬元，罰金如易服
勞役，以佰元即新台幣玖佰元折算壹日。
扣案如附表壹所示物品，均沒收。
    事  實
一、丙○○於民國〔下同〕八十六年十二月間某日，隨其服役部隊赴台北縣泰山訓練
    基地實施打靶，而持有其服役部隊派發供其打靶訓練、尚未使用如附表壹所示之
    制式步槍子彈貳顆及制式九０手槍子彈伍顆、附表貳所示彈頭有刮痕、不具殺傷
    力之『子彈』顆，詎丙○○竟基於意圖為自己不法之所有之犯意，將之侵占入
    己，並自斯時起，在台北縣土城市○○路五五號三樓等地，未經許可而持有附表
    壹所示子彈。嗣於八十七年七月九日凌晨二時十分許，在上址經警查獲，並扣得
    附表壹、貳所示子彈、『子彈』。
二、案經台北縣警察局土城分局報請臺灣板橋地方法院檢察署檢察官偵查起訴。
    理  由
一、右揭事實，業據被告丙○○於偵、審中坦承不諱，核與證人邱麗碧於警訊時供述
    「〔扣案如附表所示物品〕是我先生丙○○所有。」〔參見偵卷第八頁正面〕，
    互核相符，質諸證人即嗣於被告原服役之部隊任軍械士之乙○○以：「被告〔拿
    走前開子彈〕有否問過你？」，乙○○證稱：「被告已〔將前開子彈〕拿回家後
    ，才問我的，我要他〔被告〕拿回來。」，續質以：「被告事後有無拿回來？」
    ，證稱：「被告說要拿回去當紀念〔品〕。」〔參見甲○八十九年二月二十四日
    訊問筆錄〕，益見被告確有右開犯行，並有扣案如附表壹、貳所示物品足佐，扣
    案如附表壹所示子彈確具殺傷力，附表貳所示『子彈』不具殺傷力，亦有內政部
    警政署刑事警察局八十七年七月十六日刑鑑字第四九六三七號鑑驗通知書足參〔
    附偵卷第二十頁〕。查且：
    〔一〕「士兵不能離軍隊獨立執行職務，故現役士兵，不得視為刑法上之公務員
          。」〔院字第1063號解釋〕，被告丙○○隨其服役部隊赴台北縣泰山訓練
          基地實施打靶，而侵占附表壹所示子彈，以被告未離軍隊獨立執行職務，
          非刑法上之公務員，與貪污治罪條例第四條第一項第一款所定侵占公有財
          物罪之構成要件有間。又「刑法第三百三十六條第一項所謂侵占因公益所
          持有之物，必須其物因公益上之原因而持有，從而侵占之，始得構成。若
          其物雖有關公益，而行為者初非本處理公益事務之身分，或受處理公益事
          務者之委託，因公益上之原因而持有，縱有侵占行為，要難以本罪論擬。
          」〔最高法院三十一年度上字第一一二九號判例意旨參照〕，查被告被告
          係為隨其服役部隊赴台北縣泰山訓練基地實施打靶，而持有附表壹、貳所
          示其服役部隊派發之子彈，係為「打靶」而持有該等子彈，初非本處理公
          益事務之身分而持有，與侵占公益上持有物之構成要件迥不相當，爰認被
          告所為侵占犯行，係該當於刑法第三百三十五條第一項之普通侵占罪。
    〔二〕扣案如附表貳所示『子彈』不具殺傷力，固有內政部警政署刑事警察局八
          十七年七月十六日刑鑑字第四九六三七號鑑驗通知書足參〔附偵卷第二十
          頁〕，惟據被告陳明「因為卡彈，退下來，『就要繳回』... 」等語〔參
          見甲○八十九年一月二十六日訊問筆錄〕酌之，附表貳所示『子彈』，自
          仍屬他人之物，得為侵占之客體。
    〔三〕本件事證明確，被告之右開犯行，堪予認定。
二、核被告所為，係犯刑法第三百三十五條第一項之侵占罪、槍砲彈藥刀械管制條例
    第十二條第四項之未經許可持有子彈罪。所犯上開侵占與未經許可持有子彈二罪
    間，有方法結果之牽連關係，應從一重之未經許可持有子彈罪處斷。爰審酌被告
    犯罪之動機、目的、手段、所生危害暨犯罪後態度等一切情狀，量處如主文所示
    之刑，並就所處罰金刑，諭知易服勞役之折算標準。扣案如附表壹所示物品係違
    禁物，不問屬於被告與否，依法宣告沒收。附表貳所示物品，雖係被告犯侵占罪
    所得，惟原屬其服役部隊所有，不為沒收之諭知。
三、公訴意旨另以：被告持有附表貳所示『子彈』，應成立未經許可持有子彈罪，拆
    解其中貳顆而持有彈殼及附表所示火藥，另成立槍砲彈藥刀械管制條例第十三
    條第四項之未經許可持有彈藥之主要組成零件罪云云。查：
    〔一〕附表貳所示『子彈』顆，『彈頭有刮痕、拆解檢視其內已無火藥，依現
          狀認不具殺傷力』，有內政部警政署刑事警察局八十七年七月十六日刑鑑
          字第四九六三七號鑑驗通知書足參〔附偵卷第二十頁〕，析索之，附表貳
          所示『子彈』經驗覆不具殺傷力，非僅『拆解檢視其內已無火藥』一端，
          尚以『彈頭有刮痕』乃認不具殺傷力，被告亦以「我打靶後，有的卡彈、
          有的跳彈，..，就拿回家。」等語置辯〔參見甲○八十九年一月二十六日
          訊問筆錄〕，與上開鑑驗通知書驗覆附表貳所示『子彈』『彈頭有刮痕』
          相符，爰認附表貳所示子彈於被告侵占、持有之際即不具殺傷力，凡此，
          與未經許可持有子彈罪之構成要件有間。
    〔二〕查槍砲彈藥刀械管制條例第四條第一項第二款定義：「彈藥：指前款各式
          槍砲所使用之砲彈、子彈及其他具有殺傷力或破壞性之各類炸彈、爆製物
          。」，上開條文所稱「砲彈」、「子彈」、「炸彈」、「爆裂物」係各有
          所指。再查，內政部於八十六年十一月二十四日以〔八六〕台內警字第八
          六七０六八三號公告槍砲、彈藥主要組成零件種類，僅及「『炸彈』：彈
          殼、彈頭、撞針、壓力板、縱火劑、毒劑、引信、傳爆管、雷管、火藥。
          」、「『爆裂物』：火藥、炸藥、雷管、制式導火索」，『未及』『子彈
          』之主要組成零件。附表貳所示之『子彈』不具殺傷力，業見前述，被告
          將之拆解而持有之『彈殼』、『火藥』，原固係組成該『子彈』之零件，
          惟非內政部公告『炸彈』、『爆裂物』之主要組成零件，凡此，與槍砲彈
          藥刀械管制條例第十三條第四項之未經許可持有彈藥主要組成零件罪之構
          成要件實不相當。
    〔三〕此外，復查無其他積極確切之事證，足認被告涉此部份犯嫌，當屬不能證
          明其此部份犯罪，惟公訴意旨認此部份與有罪部份有實質上一罪之關係，
          爰不另為無罪之諭知。
據上論斷，應依刑事訴訟法第二百九十九條第一項前段，槍砲彈藥刀械管制條例第十
二條第四項，刑法第十一條前段、第三百三十五條第一項、第五十五條、第四十二條
第二項、第三十八條第一項第一款，罰金罰鍰提高標準條例第一條前段、第二條，現
行法規所定貨幣單位折算新台幣條例第二條，判決如主文。
本案經檢察官程秀蘭到庭執行職務。
中      華      民      國      八十九      年     八     月   三十一   日
                                      臺灣板橋地方法院刑事第五庭
                                          法  官  陳  福  來
右正本證明與原本無異。
如不服本判決應於送達後十日內向甲○提出上訴狀。
                                          書記官  陳  春  銘
中      華      民      國      八十九      年     九     月     七     日
附表壹：
┌──┬──────────────┬────┬────────────┐
│編號│品                        名│數    量│備                    註│
├──┼──────────────┼────┼────────────┤
│一  │步槍子彈〔口徑伍點伍陸ｍｍ〕│貳顆    │                        │
├──┼──────────────┼────┼────────────┤
│二  │九０手槍子彈                │伍顆    │鑑驗時試射貳顆。        │
└──┴──────────────┴────┴────────────┘
附表貳：
┌──┬──────────────┬────┬────────────┐
│編號│品                        名│數    量│備          註│
├──┼──────────────┼────┼────────────┤
│一  │步槍『子彈』〔口徑伍點伍陸ｍ│顆    │均經拆解鑑驗，認無殺傷力│
│    │ｍ〕                        │        │。                      │
└──┴──────────────┴────┴────────────┘
附表：
┌──┬──────────────┬────┬────────────┐
│編號│品                        名│數    量│備                    註│
├──┼──────────────┼────┼────────────┤
│一  │火藥〔自附表貳所示『子彈』拆│壹包    │毛重伍點陸肆公克，淨重肆│
│    │解而得〕。                  │        │點陸柒公克，取零點壹肆公│
│    │                            │        │克鑑驗，餘肆點伍公克。│
│    │                            │        │  〔鑑驗通知書附甲○卷〕│
└──┴──────────────┴────┴────────────┘
附錄本案論罪科刑法條全文：
槍砲彈藥刀械管制條例第十二條：
未經許可，製造、販賣或運輸子彈者，處一年以上七年以下有期徒刑，併科新台幣五
百萬元以下罰金。
未經許可，轉讓、出租或出借子彈者，處六月以上五年以下有期徒刑，併科新台幣三
百萬元以下罰金。
意圖供自己或他人犯罪之用，而犯前二項之罪者，處三年以上十年以下有期徒刑，併
科新台幣七百萬元以下罰金。
未經許可，持有、寄藏或意圖販賣而陳列子彈者，處五年以下有期徒刑，併科新台幣
三百萬元以下罰金。
第一項至第三項之未遂犯罰之。
刑法第三百三十五條：
意圖為自己或第三人不法之所有，而侵占自己持有他人之物者，處五年以下有期徒刑
、拘役或科或併科一千元以下罰金。
前項之未遂犯罰之。


司法院資訊處製作；財團法人民間司法改革基金會備份。
